臺灣苗栗地方法院刑事判決　　　　　　　100年度易字第250號
公　訴　人　臺灣苗栗地方法院檢察署檢察官
被　　　告　朱傳進
選任辯護人　江錫麒律師
　　　　　　張麗琴律師
被　　　告　吳水發
上列被告等因傷害案件，經檢察官追加起訴（100 年度偵字第13
85號），本院判決如下：
    主  文
朱傳進共同犯傷害罪，處有期徒刑肆月，如易科罰金，以新臺幣
壹仟元折算壹日。
吳水發共同犯傷害罪，處有期徒刑參月，如易科罰金，以新臺幣
壹仟元折算壹日。
    事  實
一、朱傳進、吳水發於民國99年10月3日下午5時30分許，在苗栗
    縣後龍鎮大山里臺61線與苗8 線路口之「靚女檳榔攤」，與
    張政源因酒後起爭執。朱傳進與吳水發竟基於傷害之犯意聯
    絡，共同徒手與張政源互毆（張政源涉犯傷害致人重傷害罪
    ，經本院以100 年度訴字第146 號判處有期徒刑4 年在案）
    ，造成張政源受有右胸部挫傷血腫、右手第二、三指挫傷及
    右手第三指骨折等傷害。
二、案經張政源訴由臺灣苗栗地方法院檢察署檢察官偵查起訴。
    理  由
壹、證據能力部分：
一、按被告之自白，非出於強暴、脅迫、利誘、詐欺、疲勞訊問
    、違法羈押或其他不當方法，且與事實相符者，得為證據，
    刑事訴訟法第156 條第1 項定有明文。亦即被告之自白係出
    於自由意思，且與事實相符者，即有證據能力，反之，若係
    非法取供者，因其陳述非出於任意性，其所為之陳述即無證
    據能力。本案被告吳水發於本院審理時自白有傷害之犯行（
    參審卷第100 年10月18日審判筆錄第3 頁），且係出於其自
    由意志（參同上審卷第18頁），參酌前述說明，其上述自白
    自得採為本件判決之基礎。
二、按被告以外之人（包括證人、鑑定人、告訴人、被害人及共
    同被告等）於審判外之陳述雖不符刑事訴訟法第159條之1至
    之4 等4 條之規定，而經當事人於審判程序同意作為證據，
    法院審酌該言詞陳述或書面陳述作成時之情況，認為適當者
    ，亦得為證據；當事人、代理人或辯護人於法院調查證據時
    ，知有刑事訴訟法第159 條第1 項不得為證據之情形，而未
    於言詞辯論終結前聲明異議者，視為有前項之同意，同法第
    15 9條之5 定有明文。立法意旨在於傳聞證據未經當事人之
    反對詰問予以核實，原則上先予排除。惟若當事人已放棄反
    對詰問權，於審判程式中表明同意該等傳聞證據可作為證據
    ；或於言詞辯論終結前未聲明異議，基於尊重當事人對傳聞
    證據之處分權，及證據資料愈豐富，愈有助於真實發見之理
    念，且強化言詞辯論主義，透過當事人等到庭所為之法庭活
    動，在使訴訟程式順暢進行之要求下，承認傳聞證據於一定
    條件內，得具證據適格。證人即告訴人張政源、證人鍾佳芳
    於警詢、偵查時所為之陳述，對被告而言，性質上均屬傳聞
    證據，惟經公訴人、被告及辯護人等於本院準備程序時均不
    爭執其證據能力，且經本院審理時予以提示並告以要旨，經
    公訴人、被告等表示意見，均未於言詞辯論終結前聲明異議
    （見本院審卷第23頁背面、100 年10月18日審判筆錄第13至
    16 頁 ），本院審認上開證據作成時之情況，尚無違法不當
    及證明力明顯過低之瑕疵，且為證明犯罪事實存否所必要，
    認為以之作為證據應屬適當，揆諸前開說明，自均具證據能
    力。
三、至於本院下列所引用卷內之文書證據，並無證據證明係公務
    員違背法定程序所取得，且檢察官、被告及辯護人於本院均
    未主張排除下列文書證據之證據能力，且迄本院言詞辯論終
    結前均未表示異議，本院審酌前揭文書證據並非公務員違背
    法定程序所取得，亦無顯有不可信之情況，依刑事訴訟法第
    158 條之4 反面解釋及第159 條之4 之規定，認均有證據能
    力。
貳、實體部分：
一、本件被告吳水發於審理時坦承有傷害之犯行，核與證人即告
    訴人張政源、證人鍾佳芳證述之情節相符，且有後龍診所診
    斷證明書1 份（參99年度偵字第6022號卷第27頁）在卷可佐
    ，足見其自白與犯罪事實相符，其傷害犯行洵堪認定。
二、訊據被告朱傳進固坦承於上述時地與被告吳水發飲酒聊天，
    有與告訴人張政源發生口角衝突等事實，但否認有傷害犯行
    ，辯稱：「那是吳水發及張政源拉扯，是他要捶我時，吳水
    發拉開但是拉不開，他們兩個互毆。我根本沒有打張政源。
    鍾佳芳所說的不實在，我們準備要走，張政源就拿桌上的保
    力達從我頭上敲下去，然後刺我。」等語。
三、惟查：
  (一)證人即告訴人張政源證稱（參99年度偵字第6022號卷第10至
    11頁、第24至25頁，審卷100 年10月18日審判筆錄第3 至9
    頁）：
    1.99年10月3 日下午5 時30分許，伊有去靚女檳榔攤。伊與
      吳水發曾是同事，不認識朱傳進，朱傳進當天從車上拿出
      一瓶刺五加酒到檳榔攤，伊有喝，朱傳進也有喝。
    2.朱傳進一直說他兒子很厲害，在學校打架不曾輸人家。後
      來伊與朱傳進、吳水發發生口角，朱傳進又不知道說什麼
      ，伊氣到，稍微打朱傳進一下，但沒有繼續打。之後吳水
      發突然把伊壓制在沙發上，把伊右手中指壓到骨折、斷掉
      ，右手第2 指、第3 指因而挫傷，朱傳進則一直往伊胸部
      打，伊就一直掙扎。後來伊制止後，憤慨一氣之下，才拿
      保力達瓶刺朱傳進的手臂。
  (二)證人鍾佳芳證稱（參100 年度偵字第1385號卷第11至12頁，
    審卷100 年10月18日審判筆錄第9 至14頁）：
    1.一開始是朱傳進先來伊店裡（指靚女檳榔攤），之後吳水
      發來到伊店裡，他們在伊店裡先喝酒，然後「阿源」即張
      政源才到伊店裡，他們3 人一起喝酒。伊聽到「阿源」與
      朱傳進有口角，朱傳進說他兒子在學校很風光，伊聽到「
      阿源」一直重複說「不要跟我講那些了，不要跟我講那些
      」，伊也聽到吳水發說「阿進啊（指朱傳進），不要再講
      那個了」【台語】。之後伊聽到「碰」，就是他們有爭打
      的聲音，桌子有碰一聲很大聲。伊抬起頭看到朱傳進壓著
      「阿源」，叫吳水發「緊來幫忙」【台語】，然後他們就
      打成一團，朱傳進壓在「阿源」上面，吳水發在旁邊幫忙
      扭打。張政源當時有反抗，反正他們是互毆就對了。張政
      源是在沙發上正面躺著，有回拳。
    2.後來他們在沙發上扭打完結束，起來的時候，朱傳進又有
      用話刺激「阿源」，說要告他，然後又說不知道要幹嘛。
      伊聽到他們又有口角，「阿源」就說「來啊來啊」，朱傳
      進說「大家來試看看」，他們又再次扭打。「阿源」感覺
      被受刺激，就從桌上拿保力達的瓶子，伊看到吳水發在旁
      邊要擋，然後又躲在後面，朱傳進用話刺激，然後「阿源
      」就拿桌上的保力達瓶不知道砸朱傳進哪裡，那一幕伊沒
      有看到，因為伊在前面顧小孩，他們在後面。之後伊看到
      朱傳進跑到前面來繞著店裡一直跑，伊才知道他受傷了，
      血一直噴，他就說「趕緊啦，趕緊帶我去看醫生」等語。
  (三)斟酌卷附後龍診所診斷證明書1 份所示，可知告訴人張政源
    於99年10月3 日受有右胸部挫傷血腫、右手第二、三指挫傷
    及右手第三指骨折等傷害，核與證人即告訴人張政源證稱其
    因上述原因而受傷等情相合，可見其證詞非虛。復衡酌證人
    即告訴人張政源、證人鍾佳芳2 人上述證詞，可知其等2 人
    證述之情節相符。再觀諸證人鍾佳芳證稱朱傳進、吳水發及
    張政源3 人，都是伊店裡的客人，與他們沒有金錢糾紛、仇
    恨等語（參審卷100 年10月18日審判筆錄第13頁），可見證
    人鍾佳芳並無甘冒偽證重責而為虛偽陳述的動機，由此足徵
    證人鍾佳芳上述與告訴人張政源相符的證詞，均屬真實，均
    可採信。因此，被告朱傳進、吳水發2 人，於上述時地，與
    告訴人張政源飲酒，但雙方發生口角衝突，進而徒手互毆，
    造成告訴人張政源受有右胸部挫傷血腫、右手第二、三指挫
    傷及右手第三指骨折等傷害等事實，應可認定。
  (四)至被告朱傳進以上述情詞為辯，其辯護人辯稱案發當時係被
    害人張政源先行毆打身為視障人士的被告朱傳進，被告朱傳
    進突遭被害人的不法侵害，出於防衛自己身體安全的意思，
    對被害人之不法侵害加以防衛。被告朱傳進於防衛過程中造
    成被害人輕傷，實乃無法期待被告朱傳進遭此急迫、突襲性
    之不法侵害，尚能考量相當性原則。退步言之，縱認防衛行
    為已超過必要性，亦屬防衛過當問題等語。然查：
    1.證人鍾佳芳證稱之後伊聽到有「碰」，就是他們有爭打的
      聲音、、、伊抬起頭看到朱傳進壓著「阿源」，叫吳水發
      「緊來幫忙」，然後他們就打成一團，朱傳進壓在「阿源
      」上面，吳水發在旁邊扭打。張政源當時有反抗，反正他
      們是互毆就對了。張政源是在沙發上正面躺著，有回拳等
      語（參審卷100 年10月18日審判筆錄第10至11頁），復斟
      酌證人即告訴人張政源前述證詞，可知本件實係被告朱傳
      進、吳水發2 人，與證人即告訴人張政源起口角衝突之後
      的互毆行為無訛。
    2.按正當防衛必須對於現在不法之侵害始得為之，侵害業已
      過去，即無正當防衛可言。至彼此互毆，又必以一方初無
      傷人之行為，因排除對方不法之侵害而加以還擊，始得以
      正當防衛論。故侵害已過去後之報復行為，與無從分別何
      方為不法侵害之互毆行為，均不得主張防衛權（最高法院
      30年上字第1040號判例參照）。準此，本件告訴人張政源
      雖在上址與被告朱傳進、吳水發起口角爭執後，有出拳打
      被告朱傳進，但並未繼續毆打被告朱傳進。此時，告訴人
      張政源的不法侵害，業已過去。被告朱傳進、吳水發之後
      將告訴人張政源壓制在沙發上，彼此扭打，徒手毆打告訴
      人張國源，造成告訴人張政源受有前述傷勢，參酌前述判
      例意旨，被告朱傳進自不得主張正當防衛。
  (五)綜上，被告朱傳進之上述辯解，均為臨訟卸責之詞，辯護人
    的辯護意旨，容有誤會，均不足為採。此外，復有後龍診所
    診斷證明書1 份在卷可考，其傷害之犯行，洵堪認定。
四、核被告朱傳進、吳水發所為，均係犯刑法第277 條第1 項之
    傷害罪。其2 人就上述傷害犯行，具有犯意聯絡與行為分擔
    ，均應論以共同正犯。爰審酌被告朱傳進、吳水發2 人，於
    飲酒後與告訴人張政源發生口角衝突，進而互毆，造成告訴
    人張政源受有前述傷害，實不足取。又衡諸被告2 人犯罪的
    動機、目的、手段、告訴人的傷勢、所生損害，及斟酌被告
    吳水發於犯罪後坦承犯行、犯後態度良好、節省有限的司法
    資源；被告朱傳進為視障人士，此有中華民國身心障礙手冊
    影本1 份附於審卷可佐，其於犯罪後否認犯行，難為其量刑
    時有利的考量，暨被告2 人迄今尚未與告訴人和解賠償告訴
    人損失等一切情狀，分別量處如主文所示之刑，並諭知易科
    罰金的折算標準。至檢察官對被告朱傳進、吳水發，分別求
    處有期徒刑7 月、5 月。茲因被告朱傳進、吳水發係與告訴
    人張政源互毆，且告訴人張政源所受傷勢尚非嚴重，因認檢
    察官的求刑，稍嫌過重，均略予調減，附此敘明。
據上論斷，依刑事訟訴法第299 條第1 項前段，刑法第28條、第
277 條第1 項、第41條第1 項前段，刑法施行法第1 條之1 ，判
決如主文。
本案經檢察官黃智勇到庭執行職務。
中    華    民    國    100   年    11    月    1     日
                  刑事第二庭  法  官  呂曾達
以上正本證明與原本無異。
如不服本判決，應於收受送達後10日內向本院提出上訴書狀（應
敘述具體理由並附繕本）。上訴書狀如未敘述理由，應於上訴期
間屆滿後20日內補提理由書於本院。
                              書記官  劉容辰
中    華    民    國   100    年    11    月    1     日
附錄本案論罪科刑法條：
刑法第277 條第1項
（普通傷害罪）
傷害人之身體或健康者，處 3 年以下有期徒刑、拘役或 1 千元
以下罰金。